【裁判字號】    92,訴,1267
【裁判日期】    921103
【裁判案由】    侵權行為損害賠償
【裁判全文】
臺灣臺南地方法院民事判決  九十二年度訴字第一二六七號
    原      告  甲○○
    被      告  乙○○
右當事人間請求侵權行為損害賠償事件，本院（言詞辯論終結日期：民國九十二年十
月二十日）判決如左：
    主      文
被告應給付原告新台幣陸拾肆萬元，及自民國九十二年七月三十日起至清償日止，按
週年利率百分之五計算之利息。
原告其餘之訴駁回。
訴訟費用由被告負擔五分之三，餘由原告負擔。
本判決原告勝訴部分於原告以新台幣貳拾壹萬元為被告供擔保後，得假執行。
原告其餘假執行之聲請駁回。
    事      實
甲、原告方面
一、聲明：
（一）被告應給付原告新台幣（下同）一百萬元，及自起訴狀繕本送達之翌日起至清
      償日止，按週年利率百分之五計算之利息。
（二）原告願供擔保，請准予宣告假執行。
二、陳述：
（一）訴外人林進發係訴外人毓隆國際有限公司（下稱毓隆公司）之負責人，該公司
      係從事塑膠及鐵管加工，訴外人林進發並分別僱用兩造於前揭公司之工廠內，
      從事裁減機之衝剪及衝減後成品之收集工作，於民國八十九年十二月二十七日
      ，被告與原告在工廠內相互配合從事上開工作時，因被告疏未注意原告當時正
      因剪裁機卡住，而彎身將右手伸入該機器內欲取出衝減後之成品，即貿然將開
      關鈕按下，致原告因閃避不及，驟遭該機器所壓傷，造成原告受有右手壓碎傷
      、腕上截肢之毀敗一肢機能之重傷害。
（二）原告因本件事故遭受前揭之重傷害，而原告受傷時才十九歲，正值青年，本有
      美好未來，卻遭此變故，且原告為一名女子，將來亦難婚嫁。原告為國中畢業
      ，現因本件事故無法工作，亦無財產，所受身體及精神之痛苦，實不言可喻，
      爰依侵權行為之法律關係，請求被告給付一百萬元之慰藉金賠償。
三、證據：提出診斷證明書及中華民國身心殘障手冊影本各一份為證。
乙、被告方面：
一、聲明：駁回原告之訴。
二、陳述：於事故發生時，其並不知道原告去撥機器內的東西，對原告之受傷被告並
    無過失。
丙、本院依職權調閱本院九十二年度救字第三號民事聲請卷宗、本院九十年度自字第
    二四二號過失傷害刑事歷審卷宗、台灣台南地方法院檢察署九十年度補審字第四
    十二號補償事件卷宗，並向財政部台灣省南區國稅局新化稽徵所函調兩造八十九
    年度至九十一年度三年內各類所得申報資料及財產總歸戶資料。
    理    由
一、原告起訴主張兩造原於訴外人林進發所開設之毓隆公司工作，於八十九年十二月
    二十七日，兩造在上開公司工廠內相互配合從事裁減機之衝剪及衝減後成品之收
    集工作時，因被告疏未注意原告當時正因剪裁機卡住，而彎身將右手伸入該機器
    內欲取出衝減後之成品，即貿然將開關鈕按下，致原告因閃避不及，驟遭該機器
    所壓傷，造成原告受有右手壓碎傷、腕上截肢之毀敗一肢機能之重傷害，為此請
    求依據侵權行為之法律關係，請求被告賠償一百萬元之精神慰藉金等語。被告則
    以被告並不知道原告去撥機器內的東西，對原告之受傷被告並無過失等語，資為
    抗辯。
二、原告起訴主張兩造原於訴外人林進發所開設之毓隆公司工作，於八十九年十二月
    二十七日，兩造在上開公司之工廠內，相互配合從事裁減機之衝剪及衝減後成品
    之收集工作時，原告當時因剪裁機卡住而彎身將右手伸入該機器內，欲取出衝減
    後之成品，因被告啟動機器致原告遭機器壓傷，造成原告受有右手壓碎傷、腕上
    截肢之傷害等事實，為兩造所不爭執，且有奇美醫學中心診斷證明書及中華民國
    身心殘障手冊影本各一份附卷可稽，堪信為真。對於原告主張其受傷係因被告過
    失所造成，則為被告所否認，故本案爭執之關鍵在於，原告之傷勢是否因被告之
    過失所造成？經查：
（一）被告雖辯稱於事故發生時，其並不知道原告去撥機器內之東西等語。惟被告復
      自承：本件意外發生時，被告是站在原告的後面，被告可以看得見原告，且要
      原告直立時，被告才能夠啟動機器，而原告彎腰時被告看不見原告。本件意外
      之發生，係因為原告彎腰去撥機器內之東西等語（見本院九十二年八月二十日
      準備程序筆錄）。既然本件意外之發生，係因原告彎腰以手去撥機器內之東西
      而造成，被告復自承原告彎腰時，站在原告後方之被告看不到原告，可見本件
      被告於本件意外發生時，其啟動機器並未注意原告當時係彎腰而非直立。被告
      既然自承必須等原告直立時，被告方能啟動機器，則被告未注意原告於意外發
      生時並未直立，即貿然啟動機器，自有過失。
（二）被告雖另辯稱在意外發生時，其於啟動機器前有喊好了沒等語。然被告復自承
      ，其並未聽清楚原告回應好了等語（見本院九十二年九月二十四日準備程序筆
      錄）。被告既然未聽清楚原告之回應，其雖抗辯於啟動機器前有詢問原告是否
      已經準備完成而可以啟動機器，然在未得到原告之確切回應前，被告未遵守啟
      動機器須待原告直立之安全操作機器方式，即貿然啟動機器致原告受傷，被告
      此部分之抗辯顯不足採。
（三）綜上所述，本件意外之發生，被告自有過失。而原告因本件意外而受傷，本件
      意外之發生又係因被告之過失所導致，是被告之過失行為與原告之受傷害間，
      顯有相當因果關係，則原告依據侵權行為之法律關係，請求被告負損害賠償責
      任，自屬有據。
三、按因故意或過失，不法侵害他人之權利者，負損害賠償責任。又不法侵害他人之
    身體、健康、名譽、自由、信用、隱私、貞操，或不法侵害其他人格法益而情節
    重大者，被害人雖非財產上之損害，亦得請求賠償相當之金額。民法第一百八十
    四條第一項前段、第一百九十五條第一項分別定有明文。本件原告既因被告之過
    失而受有右手壓碎傷、腕上截肢之傷害，原告精神自受有相當程度之痛苦，是原
    告依前開規定，請求被告應負侵權行為損害賠償責任，而向被告請求非財產上之
    損害，即屬有據。
四、本院審酌原告既因被告之過失而受有右手壓碎傷、腕上截肢之重傷害，原告學歷
    為國中畢業，受傷前是工廠作業員，目前無業，八十九年度綜合所得稅各類所得
    資料所得為九萬二百八十五元、九十年度、九十一年度則未申報所得資料，名下
    有汽車；被告國小畢業，目前無業，事情發生前係工廠臨時作業員，一天薪資約
    六、七百元，八十九年度至九十一年度均未申報所得資料，名下各有房屋及土地
    一筆（以上財產資料均見卷附九十二年八月十九日財政部臺灣省南區國稅局新化
    稽徵所南區國稅新化二字第○九二○○四三二八○號函所附資料），依上揭被告
    加害行為之態樣、雙方身分、社會地位、智識水準與經濟狀況等一切情狀，本院
    認被告應以八十萬元填補原告之精神痛苦為適當。
五、按損害之發生或擴大，被害人與有過失者，法院得減輕賠償金額，或免除之。民
    法第二百十七條第一項定有明文。經查，證人即兩造於意外發生時之雇主林進發
    證稱：我們工廠之機器是半自動機器，機器總共有二個按鈕，一個是啟動機器，
    另一個是緊急關機按鈕，啟動機器一次，一個循環就會自動停止，必需再按一次
    啟動鈕，機器才會再啟動，啟動鈕是由被告在操作，原告之工作是在機器外面將
    成品撿入另外一條輸送帶，我們機器是由上往下裁剪成品，正常程序裁剪後成品
    會自動落下，偶而會發生一、二個成品卡在模具上面，此時原告就要通知被告將
    機器完全關機，由原告或被告將卡住之成品撥出，原告來任職時我們有告知原告
    絕對不可以將手放入機器內，要用木條將成品撥出等語（見本院九十二年九月二
    十四日準備程序筆錄）。原告亦自承證人林進發的確有告訴原告手絕對不能伸進
    機器內。本件原告未聽從雇主即證人林進發所要求之工作安全程序，以手伸進機
    器內撥出卡住之成品，對於本件意外之發生，亦難辭過失之責。本院審酌上開情
    節，認兩造就本件事故之發生，原告應負擔百分之二十之過失責任，被告應負擔
    百分之八十之過失責任。是原告之請求在六十四萬元（800000×0.8＝640000）
    範圍內，應予准許。
六、從而，原告依據侵權行為之法律關係，請求被告應給付原告六十四萬元及自起訴
    狀繕本送達翌日即九十二年七月三十日起至清償日止，按週年利率百分之五計算
    之利息，為有理由，應予准許。逾此部分之請求，為無理由，應予駁回。
七、原告陳明願供擔保，聲請宣告假執行，經核其勝訴部分，合於法律規定，爰酌定
    相當之擔保金額宣告之；其餘假執行之聲請，因該部分訴之駁回而失所依據，應
    予駁回。
八、據上論結，本件原告之訴為一部有理由，一部無理由，依民事訴訟法第七十九條
    、第三百九十條第二項判決如主文。
中      華      民      國    九十二    年    十一      月      三      日
                                臺灣臺南地法院民事第四庭
~B審判長法      官  蘇  正  賢
~B      法      官  張  季  芬
~B      法      官  楊  佳  祥
右為正本，係照原本作成。
如對本判決上訴，須於判決送達後廿日內向本院提出上訴狀（應附繕本）。
中      華      民      國    九十二    年    十一      月      四      日
~B法院書記官  黃  玉  真


司法院資訊處製作；財團法人民間司法改革基金會備份。
